【裁判字號】    89,交上訴,1514
【裁判日期】    891228
【裁判案由】    過失傷害
【裁判全文】
臺灣高等法院臺南分院刑事判決          八十九年度交上訴字第一五一四號  Ａ
      上  訴  人
      即  被  告  甲  ○  ○
右上訴人因過失傷害案件，不服臺灣嘉義地方法院八十九年度交易字第一二五號中華
民國八十九年十月二十一日第一審判決（起訴案號：臺灣嘉義地方法院檢察署八十九
年度偵字第一○五八號），提起上訴，本院判決如左：
      主      文
上訴駁回。
      事      實
一、甲○○前於民國（下同）八十二年間因侵占罪，經本院判處有期徒刑一年六月，
    復經最高法院駁回上訴確定，於八十六年五月十六日縮短刑期假釋出監，假釋期
    間至八十七年二月二十二日期滿而執行完畢。詎仍不知警惕，復於八十八年十二
    月二十八日凌晨零時三十分許，駕駛車牌號碼ＲＴ─一七八七號自用小客車，沿
    嘉義縣水上鄉省道台一線由北向南方向行駛，途經台一線省道二六八公里又五百
    公尺之安全島缺口處，欲迴轉往北行駛時‧理應注意行經閃光黃燈號誌路口，車
    輛應減速接近及汽車迴車前，應暫停看清無來往車輛，始得迴轉之規定，而依當
    時天候晴、夜間有照明、路面乾燥、無缺陷、無障礙物、視距良好，並無不能注
    意之情事，竟疏於注意及此，而貿然迴轉，適乙○○駕駛車牌號碼Ｎ三─四八四
    二號自用小客車，沿台一線由南向北方向行駛至該處，亦疏於注意行經閃光黃燈
    號誌路口，車輛應減速接近及汽車行駛時，駕駛人應注意車前狀況之規定，而依
    當時情形，又無不能注意之情事，亦疏未注意及此，因甲○○貿然迴轉致閃避不
    及而自後撞擊甲○○所駕駛之上揭自用小客車，乙○○因此而受有胸部挫傷、右
    手部擦傷一乘一公分、兩側膝部多處擦傷二乘二公分、一乘一公分等傷害。詎甲
    ○○駕駛上開動力交通工具肇事，致乙○○受傷後，竟未停車及下車查看，反而
    另行起意加速逃逸，嗣經乙○○記下車牌號碼報警處理，甲○○始為警循線查獲
    。
二、案經乙○○訴由嘉義縣警察局水上分局報請臺灣嘉義地方法院檢察署檢察官偵查
    起訴。
      理      由
一、訊據上訴人即被告甲○○固坦承於右揭時、地駕駛上開自用小客車發生車禍致告
    訴人乙○○受傷之事實，惟矢口否認有何過失及肇事逃逸之犯行，辯稱：伊當時
    已完成迴轉，係被害人駕車速度過快始由後撞及伊所駕駛之自用小客車；且當時
    伊家中有事，又認係告訴人之過失，伊無過失，故未停車查看，伊並無肇事逃逸
    云云。經查：
（一）右揭事實，迭據告訴人乙○○於警訊、偵查中及原審法院調查時指述綦詳，並
      有道路交通事故調查報告表一份、現場及車損照片十一幀及嘉義縣警察局舉發
      違反道路交通管理事件通知單影本一紙、告訴人乙○○之診斷證明書一紙（見
      警卷第五至十頁、偵查卷第十一頁）等，在卷足憑，足見被告確有上開肇事之
      情事。
（二）觀之被告於偵查中供述：「（問：你到該處決定迴轉時，有無先停車查看？）
      沒有，安全島很低，我看對面的車距離很遠，所以就直接轉，沒有先停下來‧
      ‧‧」（見偵查卷第十四頁正面）等語，足見被告於迴轉前【並未先行暫停】
      即直接迴轉乙情，應堪認定；再徵諸卷附道路交通事故調查報告表及現場照片
      之內容，肇事地點係閃光黃燈號誌路口，被告理應減速接近，且依卷附照片所
      示，肇事現場之中間分隔島高度【並不會影響被告之視線】，被告於迴轉前應
      可察看對向車道有無來往車輛，又依上開報告表及現場照片所示，告訴人所駕
      車輛之煞車痕僅距中間分隔島終端約三、四公尺，煞車痕自台一線由南往北車
      道路口一端直至路口另一端，痕跡計十九點八公尺，足認係被告【突然迴轉】
      致使告訴人反應不及。否則告訴人在視線未受影響且當地又係直路之情況下，
      若如被告所辯其迴轉時速度不快，則應可清楚地察覺告訴人所駕駛之車輛距離
      究有多遠，衡之常情，應不至有如上開報告表及現場照片所示之長距離之煞車
      痕跡。況本件車禍如係肇因於告訴人車速過快且未注意路況時，被告之車輛應
      早該於其迴轉剛過路口中線時即被撞及，而【不至於迴轉完畢才被撞上】，本
      件告訴人所駕駛之車輛固然係車頭部位受損，而被告所駕車輛係車尾保險桿部
      位受損，然基上說明，本件車禍之主因實乃被告於迴轉前並未停車察看對向車
      道有無來往車輛即貿然迴轉，以致告訴人發覺時已反應不及所致，應無疑義。
（三）復按汽車迴車前，應暫停並顯示左轉燈光或手勢，看清無來往車輛，並注意行
      人通過，始得迴轉；又行經閃光黃燈號誌路口，車輛應減速接近，道路交通安
      全規則第一百零六條第五款及道路交通標誌標線號誌設置規則第二百十一條分
      別定有明文。被告甲○○身為駕駛人，行經上開十字路口時，自應注意上述規
      定，隨時採取必要之安全措施，而依該路段當時天氣晴，夜間有照明，且路面
      乾燥、無缺陷、無障礙，並無使被告不能注意之情事，被告竟疏於注意，於迴
      轉前並未停車察看對向車道有無來往車輛即貿然迴轉，以致告訴人乙○○受有
      胸部挫傷、右手部擦傷一乘一公分、兩側膝部多處擦傷二乘二公分、一乘一公
      分之傷害，可見被告於本件車禍確有違反上述交通安全規則而有過失至明。況
      本件車禍經送請台灣省嘉雲區車輛行車事故鑑定委員會及台灣省車輛行車事故
      覆議鑑定委員會鑑定結果，覆議意見亦認「甲○○夜晚駕駛自小客車，行經閃
      光黃燈號誌路口，左轉迴車未看清無來往車輛為肇事主因。乙○○夜晚駕駛自
      小客車，行經閃光黃燈號誌路口，應減速慢行且未注意車前狀況為肇事次因。
      」，有該委員會八十九年四月十三日嘉鑑字第八九二三○號鑑定意見書及八十
      九年七月二十一日府覆議字第八九○九六九號覆議意見書各一份附卷可參，益
      徵被告應有過失。次按刑法過失傷害罪，祇以加害人之有過失行為致傷害之一
      原因為已足，不因被害人亦有過失而影響於犯罪之成立，但得審酌各方過失程
      度，為量刑輕重之標準（院字第六三一解釋參照），本件告訴人雖違反行經閃
      光黃燈號誌路口，應減速慢行及應注意車前狀況之規定，亦同有過失，但依上
      開之說明，仍不能因此解免被告之過失責任；是被告所辯其無過失，應係卸責
      之詞，自不足採。又被害人係因本件車禍而受傷，其與被告之過失行為間顯具
      有相當因果關係。從而被告過失傷害之事證已臻明確，過失傷害之犯行，洵堪
      認定。
（四）再被告於肇事後並未停車察看，反駕車離去乙情，迭為告訴人指訴明確，雖被
      告辯稱：當時伊家中有事，又認係被害人之過失，故未停車查看，伊並無肇事
      逃逸云云。然就卷附之車損照片觀之，被告所駕駛之上開自用小客車於迴轉時
      遭被害人自後撞及，車尾保險桿部位凹損程度非屬輕微，其【撞擊力不可謂不
      大】，衡之被告所駕之自用小客車為時下所稱之「雙Ｂ」高級轎車，其對於如
      此之衝撞將會造成其所駕駛之上開自用小客車車尾嚴重受損而須支付為數不小
      之修車費，焉會不知？又其辯稱本件車禍其並無過失，故實難期待被告於自認
      無過失而車尾部位遭被害人撞擊之情形下，願自行承擔修車費用而不停車向告
      訴人據理力爭之理？且被告於肇事後復有下車察看被害人是否有受傷並將傷者
      送醫之義務，即便被告另有要事處理，簡單留下聯絡方式只需些許時間，被告
      均未為之，又始終未下車察看，復逕行駛離，可見被告於肇事後根本不願下車
      處理，反急欲逃逸之意圖至為顯然。又其雖於本院調查時另辯稱腦部有疾病，
      案發時意識障礙，致未能正常判斷應與對方商討，直認沒什麼事即離去，並非
      故意逃逸云云，並提醫院診斷證明書乙紙以資佐證，然如其所辯，被告當時既
      能判斷有無情事，直認沒事才離開現場，【顯然意識清楚】，況又能安全駕車
      離去，未再發生任何事故，顯然並無被告所言判斷能力障礙之問題，是其上開
      所辯無非卸責之詞，亦不足取。綜上所述，足見被告駕車肇事致人受傷而逃逸
      之事證亦明，肇事逃逸之犯行亦堪認定。
二、核被告所為，係犯刑法第二百八十四條第一項前段之過失傷害罪及同法第一百八
    十五條之四之駕駛動力交通工具肇事，致人受傷而逃逸罪。其所犯上開二罪間，
    犯意各別，罪名不同，應分論併罰之。又被告前於八十二年間因侵占罪，經本院
    判處有期徒刑一年六月，復經最高法院駁回上訴確定，於八十六年五月十六日縮
    短刑期假釋出監，假釋期間至八十七年二月二十二日期滿而執行完畢，此有臺灣
    高等法院及本院被告全國前案紀錄表及臺灣嘉義地方法院檢察署刑案資料查註紀
    錄表各乙紙在卷可參，其受有期徒刑之執行完畢，於五年內再犯本件最重本刑為
    有期徒刑以上之罪，為累犯，應依刑法第四十七條之規定分別加重其刑。原審以
    被告罪證明確，因予適用刑法第二百八十四條第一項前段、第一百八十五條之四
    、第四十七條、第五十一條第五款、罰金罰鍰提高標準條例第一條前段等之規定
    ，並審酌被告肇事後堅持不與被害人達成和解，及其過失程度與犯罪後到庭仍飾
    詞否認犯行等一切情狀，分別量處被告過失傷害人部分有期徒刑三月；駕駛動力
    交通工具肇事，致人受傷而逃逸部分有期徒刑八月，並定其應執行有期徒刑十月
    。本院經核原判決認事用法，量刑亦稱妥適，被告上訴意旨，猶執前詞，否認有
    過失，並指摘原判決不當，為無理由，應予駁回。
據上論斷，應依刑事訴訟法第三百六十八條，判決如主文。
本案經檢察官羅清溪到庭執行職務。
中    華    民    國      八十九      年      十二      月    二十八    日
                                  臺灣高等法院臺南分院刑事第四庭
                                      審判長法官  陳    義    仲
                                            法官  宋    明    蒼
                        法官  蔡    崇    義
右正本證明與原本無異。
過失傷害部份不得上訴。
肇事逃逸部份如不服本判決，應於判決送達後十日內向本院提出上訴狀，其未敘述理
由者並應於提出上訴狀後十日內向本院補提理由書（應附繕本)。
                                      法院書記官  李    育    儒
中    華    民    國      八十九      年      十二      月    二十九    日
附錄本判決論罪科刑法條：
刑法第二百八十四條第一項前段：
因過失傷害人者，處六月以下有期徒刑、拘役或五百元以下罰金。
刑法第一百八十五條之四：
駕駛動力交通工具肇事，致人死傷而逃逸者，處六月以上五年以下有期徒刑。


司法院資訊處製作；財團法人民間司法改革基金會備份。
